臺灣臺北地方法院民事判決　九十一年度重訴字第四一五號
　　原　　　告　保證責任臺北市第九信用合作社
　　法定代理人　乙○○
　　訴訟代理人　庚○○
　　　　　　　　　　　　　　　.
　　被　　　告　丙○○
　　　　　　　　戊○○○
　　　　　　　　己○○
右當事人間請求給付清償借款事件本院判決如左：
    主      文
被告丙○○、己○○應連帶給付原告新臺幣捌仟壹佰貳拾壹萬肆仟玖佰玖拾壹元，及
如附表所示之利息、違約金。
被告戊○○○應就繼承陳廷玉所得之遺產範圍內，與被告丙○○、己○○連帶給付前
項之金額。
訴訟費用由被告連帶負擔。
本判決第一項、第二項於原告以新臺幣貳仟柒佰零捌萬元供擔保後，得假執行。
    事      實
甲、原告方面：
  一、聲明：除假執行擔保金額外，如主文第一項、第二項所示。
  二、陳述：
  （一）被告丙○○邀同被告己○○、訴外人陳廷玉為連帶保證人，於民國八十二年
        八月十九日向原告借用新臺幣（下同）二千萬元，借款期間為八十二年八月
        十九日起至九十七年八月十九日止，約定利息按週年利率百分之九點八五計
        算按月計付，如遲延履行，逾期清償在六個月以內者，按上開利率百分之十
        ，超過六個月者，按上開利率百分之二十計付違約金。
  （二）被告己○○邀同被告丙○○、訴外人陳廷玉為連帶保證人，於民國八十三年
        八月二十六日向原告借用六千二百五十萬元，借款期間為八十三年八月十九
        日起至八十四年八月十九日止，約定利息按週年利率百分之九點八五計算按
        月計付，如遲延履行，逾期清償在六個月以內者，按上開利率百分之十，超
        過六個月者，按上開利率百分之二十計付違約金。
  （三）詎被告丁○○、己○○分別繳息至八十四年八月十九日、七月二十六日，即
        未按月清償，迭經催討無效，迄今仍分別有本金一千八百七十一萬四千九百
        九十一元、六千二百五十萬元及如聲明所示之利息、違約金未清償，依兩造
        所簽立之借據第四條特約條款之約定，借款人未按期攤還本息或按期付息時
        ，借款人及保證人均承認本借款之償還喪失期限利益，債務視為全部到期。
  （四）被告丙○○、己○○互為系爭二借款之借款人、連帶保證人，本應就各該借
        款負固有之連帶清償責任；訴外人陳廷玉為系爭二借款之連帶保證人，依法
        應與被告丙○○、己○○負連帶清償責任，其於八十九年一月二十一日因病
        死亡，被告戊○○○為其配偶，依法應對訴外人陳廷玉所負之連帶保證責任
        ，本於限定繼承人之地位，以繼承所得之遺產，就本件清償借款負連帶清償
        責任，爰依消費借貸、連帶保證及繼承之法律關係提起本件訴訟。
  三、證據：提出繼承系統表影本、擔保放款借據影本、借據影本、約定書影本、臺
      北市第九信用合作社放款查詢單（放款戶交易明細查詢）影本、臺北市第九信
      用合作社放款印鑑卡影本、臺北市第九信用合作社放款查詢單（放款戶利率異
      動書）、臺北市第九信用合作社放款支出傳票影本、臺北市第九信用合作社放
      款交易明細分類帳影本等件為證。
乙、被告方面：
    被告經合法通知，未於言詞辯論期日到場，惟據其提出之書狀聲明、陳述略以：
  一、聲明：原告之訴駁回。
  二、陳述略稱：被告己○○就訴外人陳廷玉所留遺產已依民法第一千一百七十四條
      規定，於八十九年三月二十日向鈞院聲明拋棄繼承，經鈞院家事法庭八十九年
      度繼字第一六七號同意備查在案；被告戊○○○、丙○○則就訴外人陳廷玉所
      留遺產依民法有關規定，向鈞院呈報限定繼承，經鈞院家事法庭八十九年度繼
      字第二三０號民事裁定在案，是原告竟仍提起訴訟，為此訴請駁回原告之訴等
      語。
  三、證據：本院家事法庭八十九年度繼字第一六七號通知影本、本院八十九年度繼
      字第二三０號民事裁定影本為證。
丙、本院依職權調閱本院八十九年度繼字第六一七號、八十九年度繼字第二三０號民
    事聲請事件卷宗及函本院家事法庭查詢訴外人陳廷玉之繼承情形。
    理      由
一、本件被告丙○○、戊○○○、己○○均未於言詞辯論期日到場，核無民事訴訟法
    第三百八十六條所列各情形，因原告之聲請，由其一造辯論而為判決。
二、本件原告主張之事實，業據其提出繼承系統表、擔保放款借據、借據、約定書、
    臺北市第九信用合作社放款查詢單（放款戶交易明細查詢）、臺北市第九信用合
    作社放款印鑑卡、臺北市第九信用合作社放款查詢單（放款戶利率異動書）、臺
    北市第九信用合作社放款支出傳票、臺北市第九信用合作社放款交易明細分類帳
    等件為證，堪信為真實。被告雖提出書狀辯稱：被告己○○就訴外人陳廷玉所留
    遺產已依法聲明拋棄繼承，被告戊○○○、丙○○則就訴外人陳廷玉所留遺產依
    法呈報限定繼承云云。經查，本件被告己○○、丙○○雖分別就訴外人陳廷玉所
    留遺產依法聲明拋棄繼承、限定繼承，然被告己○○、丙○○本為系爭二借款之
    借款人、連帶保證人，原即應就系爭二借款負固有之連帶清償責任，至於被告戊○○○雖為訴外人陳廷玉之限定繼承人，惟限定繼承人自繼承開始時，仍承受被
    繼承人之一切債權債務，僅其得限定已因繼承所得之遺產償還被繼承人之債務，
    故被告戊○○○在其因繼承所得之遺產範圍內，仍應與被告己○○、丙○○負連
    帶清償責任，本件被告既對於上開借據上之簽名及印文俱不否認其為真正，亦不
    否認被告丙○○、己○○有向原告借款之事實，是被告所辯無解其借用人、連帶
    保證人之責，基上，原告主張之事實，洵堪採信。
三、按連帶債務之債權人，得對於債務人中之一人，或數人，或其全體，同時或先後
    請求全部或一部之給付。連帶債務未全部履行前，全體債務人仍負連帶責任，民
    法第二百七十三條定有明文。次按借用人應於約定期限內，返還與借用物種類、
    品質、數量相同之物，未定返還期限者，借用人得隨時返還，貸與人亦得定一個
    月以上之相當期限，催告返還，同法第四百七十八條亦有明文。再按遲延之債務
    ，以支付金錢為標的者，債權人得請求依法定利率計算之遲延利息。但約定利率
    較高者，仍從其約定利率，當事人得約定債務人不履行債務時，應支付違約金，
    同法第二百三十三條第一項、第二百五十條第一項亦分別定有明文。又按限定繼
    承之繼承人，仍應繼承被繼承人之債務全額，僅以因繼承所得之遺產為限度，負
    償還責任，即限定繼承人非無債務，僅其責任有限而已。限定繼承債權人，得就
    債權全額為裁判上及裁判外一切請求。惟債權人起訴請求，繼承人如提出限定繼
    承之抗辯時，法院應為保留的給付（於繼承財產限度內為給付）之判決，最高法
    院八十六年度臺上字第二五八號判決要旨參照。本件原告主張被告丙○○、己○○向其借款，屆期未為清償，已如前述，被告己○○、丙○○及訴外人陳廷玉為
    連帶保證人，被告戊○○○為訴外人陳廷玉之限定繼承人，則原告請求被告丙○○、己○○連帶清償及被告戊○○○就繼承訴外人陳廷玉所得之遺產範圍內，與
    被告丙○○、己○○連帶清償，自屬有據。
四、從而，原告依消費借貸、連帶保證及繼承之法律關係請求被告己○○、丙○○連
    帶給付借款八千一百二十一萬四千九百九十一元，及如主文第一項所示之利息、
    違約金，被告戊○○○在就繼承訴外人陳廷玉所得之遺產範圍內，與被告丙○○
    、己○○連帶給付主文第一項所示金額，為有理由，應予准許。
五、本件事證已臻明確，兩造其餘主張陳述及所提證據，經本院斟酌後，核與判決結
    果不生影響，毋一一庸贅述，附此敘明。
六、原告陳明願供擔保，請求宣告假執行，核無不合，茲酌定相當之擔保金額，予以
    准許。
七、結論：本件原告之訴為有理由，依民事訴訟法第三百八十五條第一項前段、第八
    十五條第二項、第三百九十條第二項，判決如主文。
中　　　華　　　民　　　國　　九十一　　年　　　四　　　月　　二十九　　日
                            臺灣臺北地方法院民事第一庭
                                            審判長法官  邱新福
                                                  法官  張靜女
                                                  法官　雷淑雯
右為正本係照原本作成
如對本判決上訴，須於判決送達後廿日內向本院提出上訴狀
中　　　華　　　民　　　國　　九十一　　年　　　四　　　月　　二十九　　日
~B法院書記官　高秋芬
附表
┌───────┬───────┬──────────────┬──────────────┐
│本金（新臺幣）│  年      息  │      利            息      │    違      約      金      │
├───────┼───────┼──────────────┼──────────────┤
│壹仟捌佰柒拾壹│百分之九點八五│自民國八十四年八月二十日起至│自民國八十四年九月二十日起至│
│萬肆仟玖佰玖拾│              │清償日止，按上開利率計算。  │清償日止，逾期在六個月以內部│
│壹元          │              │                            │分，按上開利率之百分之十，逾│
│              │              │                            │期超過六個月部分，按上開利率│
│              │              │                            │百分之二十計算。            │
├───────┼───────┼──────────────┼──────────────┤
│陸仟貳佰伍拾萬│百分之九點八五│自民國八十四年七月二十七日起│自民國八十四年七月二十七日起│
│元            │              │至清償日止，按上開利率計算。│至清償日止，逾期在六個月以內│
│              │              │                            │部分，按上開利率之百分之十，│
│              │              │                            │逾期超過六個月部分，按上開利│
│              │              │                            │率之百分之二十計算。        │
└───────┴───────┴──────────────┴──────────────┘
